臺灣彰化地方法院刑事判決　　　　　　 96年度簡上字第207號
公　訴　人　臺灣彰化地方法院檢察署檢察官
上　訴　人
即　被　告　丙○○
上列上訴人因詐欺案件，不服本院九十六年度斗簡字第三四七號
，中華民國九十六年七月十日第一審簡易判決（臺灣彰化地方法
院檢察署九十六年度偵字第三九七四號），提起上訴，復經臺灣
臺南地方法院檢察署移送併案審判（九十六年度偵字第一二四三
六號），本院管轄之第二審合議庭判決如下：
    主      文
原判決撤銷。
丙○○幫助意圖為自己不法之所有，以詐術使人將本人之物交付
，累犯，處有期徒刑陸月，如易科罰金，以新臺幣壹仟元折算壹
日；減為有期徒刑月，如易科罰金，以新臺幣壹仟元折算壹日
。
    犯 罪 事 實
一、丙○○前因違反麻醉藥品管理條例案件，經臺灣高等法院臺
    南分院判處有期徒刑五年十月確定，於民國（下同）九十三
    年四月五日執行完畢，詎猶不知悔改，因需錢孔急，能預見
    一般人取得他人金融機構帳戶之行徑，常與財產犯罪之需要
    密切相關，且取得他人存摺之目的在於取得贓款及掩飾犯行
    不易遭人追查，又對於提供帳戶雖無引發他人萌生犯罪之確
    信，但仍以縱若有人持以犯罪亦不違反其幫助犯罪之本意，
    基於幫助詐騙集團向不特定人詐欺之犯意，於九十五年十二
    月二十八日下午二時三十分許，在臺南市○區○○路與北安
    路口彰化銀行前，以新臺幣（下同）二千元之價格，同時出
    售其所有之京城商業銀行帳戶存摺（帳號：0000000
    00000號）、提款卡等物予真實姓名、年籍不詳之成年
    男子及另以十天為一期，每期二千元之代價，將其所有臺南
    成功路郵局00000000000000號帳戶之存摺、
    印章、提款卡及密碼資料，提供予上開真實姓名、年籍不詳
    之成年男子及其所屬詐欺集團。嗣該真實姓名、年籍不詳之
    成年男子及所屬詐騙集團將上開等帳戶充作詐騙集團匯款帳
    戶之用，並先於九十六年一月五日以網路聊天室聯絡乙○○
    ，向乙○○謊稱：「願意援交，但要先到提款機前確認不是
    警方人員，才能見面」云云，致乙○○陷於錯誤，而依指示
    於九十六年一月五日，在彰化縣北斗鎮，以其姊姊陳美圓之
    臺中商業銀行北斗分行帳戶，匯款一萬三千九百八十三元匯
    至丙○○上開京城商業銀行帳戶內；另於九十六年一月十一
    日，以電話佯裝檢察官及警員，向甲○○謊稱其身分證遭人
    冒用，為保障權益及協助辦案，須匯款至指定帳戶作測試，
    致甲○○一時不察而陷於錯誤，於同日將十萬元匯至丙○○
    上開臺南成功路郵局帳戶內。嗣乙○○、甲○○發覺有異，
    始知受騙，報警查獲。
二、案經彰化縣警察局北斗分局報請臺灣彰化地方法院檢察署檢
    察官偵查起訴，及臺灣臺南地方法院檢察官移送併案審理（
    九十六年度偵字第一二四三六號）。
    理      由
一、按被告經合法傳喚，無正當之理由不到庭者，得不待其陳述
    ，逕行判決，刑事訴訟法第三百七十一條定有明文。被告丙○○經本院合法傳喚，無正當之理由不到庭，有本院送達證
    書在卷可稽，本院不待其陳述，逕行判決，核先說明。
二、上揭犯罪事實，業據上訴人即被告丙○○於警詢中坦承不諱
    ，核與被害人乙○○、甲○○於警訊中指述情節相符，復有
    京城商業銀行客戶存提紀錄單一份、陳美圓存摺影本一份、
    郵政國內匯款執據一紙、被告丙○○臺南成功路郵局帳戶基
    本資料及交易明細表各一紙等件附卷可稽。又按刑法上之故
    意，分直接故意（確定故意）與間接故意（不確定故意），
    「行為人對於構成犯罪之事實，明知並有意使其發生者」為
    直接故意，「行為人對於構成犯罪之事實，預見其發生而其
    發生並不違背其本意者」為間接故意；一般人至銀行開設帳
    戶並非難事，如非洗錢、犯罪等不法目的，依常情並無捨棄
    自己帳戶而迂迴收受他人帳戶使用之理，是被告對於該名不
    詳姓名、年籍成年男子所屬詐欺集團成員可能將其帳戶用來
    作為詐欺等非法用途上，應有所預見，且不違背其本意，其
    竟仍提供帳戶資料予該名成年男子所屬詐欺集團成員使用，
    足見該名成年男子所屬詐欺集團成員將被告帳戶用來作為詐
    欺取財之用，為被告所容認及允許。另查銀行帳戶可供款項
    之存匯、提領，係一般人均可輕易申請開設，並無任何資格
    條件之限制，且金融存款帳戶，事關存戶個人財產權益之保
    障，其與存戶印鑑章、提款卡結合，專屬性、私密性更形提
    高；除非本人或與本人具密切關係之人，難認有何理由可自
    由流通使用該存摺、印章；一般人亦均有應妥為保管存摺及
    提款卡，以防止存摺及提款卡被他人冒用之認識，縱有特殊
    情況偶有將存摺、提款卡交付他人之需，亦必深入瞭解其用
    途後始行提供使用，實乃吾人日常生活經驗與事理；且存摺
    、提款卡等有關個人財產、身分之物品，如淪落不明人士手
    中，極易被利用為與財產犯罪有關之犯罪工具；而與他人於
    身分上不具密切關係之人，竟要求他人提供帳戶以為使用，
    此等行為，客觀上已屬可疑，且顯係供為某非正當資金進出
    使用，而隱瞞其流程及行為人身分曝光之不法意圖亦可預見
    ；若此之社會現實，恆係一般人本於日常生活經驗即可體察
    ，本件被告對此自亦難諉為不知，是被告提供其所開設之前
    揭金融機構帳戶資料時，應有幫助他人犯詐欺取財罪之不確
    定故意，堪可認定。綜此，本件事證至臻明確，被告幫助詐
    欺犯行洵堪認定。
三、查本件上開真實姓名、年籍不詳之成年男子所屬詐欺集團成
    員，基於意圖為自己不法所有之犯意，施用詐術，使被害人
    乙○○、甲○○陷於錯誤，而將本人之財物交付，則該名成
    年男子所屬詐欺集團成員所為，應係犯刑法第三百三十九條
    第一項之詐欺取財罪。核被告提供其前開京城商業銀行帳戶
    及臺南成功路郵局帳戶之存摺、提款卡及密碼資料予真實姓
    名、年籍不詳成年男子所屬詐欺集團成員，以為詐欺取財所
    用，係基於幫助他人詐欺取財之不確定故意，且所為屬詐欺
    取財罪構成要件以外之行為，核其所為則係犯刑法第三十條
    第一項、第三百三十九條第一項之幫助詐欺取財罪。被告以
    一行為交付京城商業銀行及中華郵政股份有限公司臺南成功
    路郵局之帳戶資料予該名成年男子，幫助所屬詐欺集團成員
    分別對被害人乙○○、甲○○為詐欺取財，其以一行為觸犯
    二個基本構成要件相同之幫助詐欺罪名，構成同種想像競合
    犯，依刑法第五十五條前段之規定，應依情節較重者即對被
    害人甲○○所為之該次幫助詐欺犯行論以一罪。被告出租臺
    南成功路郵局帳戶及幫助他人詐騙被害人甲○○部分，雖未
    經起訴，但與起訴論罪部分有想像競合裁判上一罪關係，為
    起訴效力所及，復經檢察官移送併案審判，本院自得合併審
    究。被告幫助他人犯詐欺取財罪，為幫助犯，依刑法第三十
    條第二項規定減輕其刑。又被告有前揭犯罪事實欄所載之有
    期徒刑宣告與執行完畢之情形，有臺灣高等法院被告前案紀
    錄表在卷可查，其於受有期徒刑執行完畢後五年以內，故意
    再犯本件有期徒刑以上之罪，為累犯，應依刑法第四十七條
    第一項之規定加重其刑，並先加重後減輕之。原審對被告論
    罪科刑，固非無見，惟查被告除起訴事實外，另有出售臺南
    成功路郵局帳戶及幫助他人詐騙被害人甲○○部分，雖未經
    起訴，但與起訴論罪部分有想像競合裁判上一罪關係，為起
    訴效力所及，原審未及合併審究，而有未合；又被告亦有中
    華民國九十六年罪犯減刑條例之適用，依法應予減刑，原判
    決未及審酌，亦有未當。被告上訴請求從輕量刑，雖無理由
    ，惟原判決既有可議，自應將原判決撤銷改判。爰審酌被告
    犯罪之動機、方法、目的、被告之品性、擅自提供金融帳戶
    供他人非法使用，助長社會犯罪風氣，且導致真正犯罪者逍
    遙法外，然念及被告本身並未實際參與本件詐欺取財犯行，
    責難性較小，犯罪所得之多寡，及其犯後坦承犯行之態度等
    一切情狀，量處如主文所示之刑，並諭知易科罰金之折算標
    準，以示懲儆。又被告犯罪之時間係在九十六年四月二十四
    日以前，所犯合於中華民國九十六年罪犯減刑條例第二條第
    一項第三款減刑之規定，依法減其宣告刑二分之一，即被告
    所宣告之刑應減為有期徒刑三月，如易科罰金，以新臺幣一
    千元折算一日。
據上論斷，應依刑事訴訟法第四百五十五條之一第一項、第三項
第三百七十一條、第三百六十九條第一項前段、第三百六十四條
、第二百九十九條第一項前段，刑法第三百三十九條第一項、第
三十條第一項、第二項、第四十七條第一項、第四十一條第一項
前段，中華民國九十六年罪犯減刑條例第二條第一項第三款、第
七條、第九條，刑法施行法第一條之一，判決如主文。
本件經檢察官曾文鐘到庭執行職務。
中　　華　　民　　國　　96　　年　　9　　月　　 26　　日
                  刑事第一庭    審判長法  官  葉榮郎
                                      法  官  郭麗萍
                                      法  官  胡宜如
以上正本證明與原本無異。
本件不得上訴。
中　　華　　民　　國　　96　　年　　9　　月　　 26　　日
                                      書記官  吳金良
附錄本案論罪科刑法條全文：
中華民國刑法第339條
（普通詐欺罪）
意圖為自己或第三人不法之所有，以詐術使人將本人或第三人之
物交付者，處5年以下有期徒刑、拘役或科或併科1千元以下罰金
。
以前項方法得財產上不法之利益或使第三人得之者，亦同。
前二項之未遂犯罰之。
